臺灣臺中地方法院刑事判決　
110年度訴字第1753號
公  訴  人  臺灣臺中地方檢察署檢察官
被      告  涂銘峰


            張永潭


            鄒清彥


上列被告因妨害秩序案件，檢察官提起公訴（110年度偵字第238
96號），本院合議庭裁定由受命法官獨任進行簡式審判程序，判
決如下：
    主    文
涂銘峰犯意圖供行使之用而攜帶兇器在公共場所聚集三人以上首
謀實施強暴罪，累犯，處有期徒刑柒月。
張永潭犯意圖供行使之用而攜帶兇器在公共場所聚集三人以上下
手實施強暴罪，處有期徒刑陸月，如易科罰金，以新臺幣壹仟元
折算壹日。
鄒清彥犯意圖供行使之用而攜帶兇器在公共場所聚集三人以上下
手實施強暴罪，處有期徒刑陸月，如易科罰金，以新臺幣壹仟元
折算壹日。
    犯罪事實
一、涂銘峰前因與許修齊就許修齊所有機車借還之事，發生口角
    衝突，心生不快，竟基於意圖供行使之用而攜帶兇器在公共
    場所聚集三人以上首謀實施強暴之犯意，於民國110年5月1
    日晚上11時20分前某時許，先邀約許修齊至臺中市沙鹿區六
    福公園談判，復將上開糾紛及碰面之事告知張永潭，再由張
    永潭邀約鄒清彥一同前往公共場所即上址六福公園，欲攜帶
    兇器在公共場所聚集三人以上對許修齊下手實施強暴。嗣張
    永潭駕駛之車牌號碼0000-00號自用小客車搭載涂銘峰、鄒
    清彥駕駛車牌號碼000-0000號自用小客車（該車內放置客觀
    上足供兇器使用之球棒1支），於110年5月1日晚上11時20分
    許抵達上址公園。涂銘峰於待許修齊抵達現場並打招呼後，
    即與張永潭、鄒清彥共同基於意圖供行使之用而攜帶兇器在
    公共場所聚集三人以上下手實施強暴之犯意聯絡，先追逐許
    修齊至臺中市沙鹿區北勢東路與平等路口處，由涂銘峰、張
    永潭各以徒手方式、鄒清彥持客觀上足供為兇器使用之球棒
    1支共同下手施強暴而毆打許修齊，致使許修齊因而受有頭
    部鈍傷、四肢多處擦挫傷之傷害，復由張永潭持上開球棒敲
    毀許修齊騎乘之普通重型機車（傷害、毀損部分均未據告訴
    ），而以上開方式共同在公共場所聚集三人以上在場首謀或
    下手實施強暴，妨害社會秩序安寧。嗣許修齊報警處理，因
    而循線查悉上情。
二、案經臺中市政府警察局清水分局報告臺灣臺中地方檢察署檢
    察官偵查起訴。
    理    由
一、本案被告涂銘峰、張永潭、鄒清彥所犯為死刑、無期徒刑、
    最輕本刑為3年以上有期徒刑以外之罪，其等於準備程序就
    前揭被訴事實為有罪之陳述，經受命法官告知簡式審判程序
    之旨，並聽取其等與公訴人之意見後，本院認無不得或不宜
    改依簡式審判程序進行之處，爰依刑事訴訟法第273條之1第
    1 項、第284條之1規定，裁定本案由受命法官獨任進行簡式
    審判程序，合先敘明。
二、上開犯罪事實，業經被告涂銘峰、張永潭、鄒清彥於警詢、
    偵訊及本院審理時，均坦承不諱（見偵卷第23至33、79至81
    頁、本院卷第57至58、69頁），核與被害人許修齊、同案被
    告鄒清彥、張永潭、涂銘峰於警詢或偵訊中陳述情節相符（
    見偵卷第23至37、79至81頁），且有路口監視器錄影翻拍照
    片9張、現場採證照片4張、光田醫療社團法人光田綜合醫院
    診斷證明書1份、車輛詳細資料報表1份、光田醫療社團法人
    光田綜合醫院110年12月8日(110)光醫事字第110000908號函
    暨檢附資料1份在卷可參（見偵卷第39至49、53、55頁、本
    院卷第51、73頁），足認被告涂銘峰、張永潭、鄒清彥之自
    白均與上開事證相符，堪以採信。本案事證明確，被告涂銘
    峰、張永潭、鄒清彥之犯行均堪認定，各應依法論科。
三、論罪科刑
  ㈠核被告涂銘峰所為，係犯刑法第150條第2項第1款、第1項後
    段之意圖供行使之用而攜帶兇器在公共場所聚集三人以上首
    謀實施強暴罪；被告張永潭、鄒清彥所為，係犯刑法第第15
    0條第2項第1款、第1項後段之意圖供行使之用而攜帶兇器在
    公共場所聚集三人以上下手實施強暴罪。公訴意旨認被告涂
    銘峰、張永潭所為係犯刑法第150條第1項後段之在公共場所
    聚集三人以上下手實施強暴罪，容有未洽，惟起訴之基本社
    會事實相同，且本院於審理程序時已對被告告知上開罪名變
    更（見本院卷第56、57、64、65頁），已充分保障前述被告
    之防禦權，爰依法變更起訴法條。被告涂銘峰係首謀者，並
    參與下手實施強暴行為，然就首謀之情節而言，自較下手實
    施強暴之行為為重，仍應論以首謀罪，附此敘明。
  ㈡按在學理上，有「任意共犯」與「必要共犯」之分，前者指
    一般原得由一人單獨完成犯罪而由二人以上共同實施之情形
    ，當然有刑法總則共犯規定之適用；後者係指須有二人以
    上之參與實施始能成立之犯罪而言。且「必要共犯」依犯罪
    之性質，尚可分為「聚合犯」與「對向犯」，其二人以上朝
    同一目標共同參與犯罪之實施者，謂之「聚合犯」，因其本
    質上即屬共同正犯，故除法律依其首謀、下手實施或在場助
    勢等參與犯罪程度之不同，而異其刑罰之規定時，各參與不
    同程度犯罪行為者之間，不能適用刑法總則共犯之規定外，
    其餘均應引用刑法第28條共同正犯之規定（最高法院81年度
    台非字第233號刑事判決足資參照）。依此，被告涂銘峰、
    張永潭、鄒清彥就前開意圖供行使之用而攜帶兇器在公共場
    所聚集三人以上並下手實施強暴犯行，有犯意聯絡與行為分
    擔，均應論以共同正犯。而本罪已表明為聚集三人以上，是
    主文之記載應無加列「共同」之必要（最高法院79年度台上
    字第4231號判決意旨參照），併此敘明。
  ㈢被告涂銘峰前因酒後不能安全駕駛之公共危險案件，經臺灣
    苗栗地方法院108年度苗交簡字第794號判決判處有期徒刑2
    月確定，於108年11月28日易科罰金執行完畢等情，有臺灣
    高等法院被告前案紀錄表1份在卷可稽（見本院卷第21至22
    頁），其於上開有期徒刑執行完畢後5年內故意再犯本案有
    期徒刑以上之罪，為累犯。審酌被告涂銘峰前因故意犯罪經
    徒刑執行完畢，理應產生警惕作用，竟於前案執行完畢後再
    犯本案之罪，足認其刑罰反應力薄弱，考量被告涂銘峰上開
    犯罪情節，無應量處最低法定刑，否則有違罪刑相當原則，
    暨有因無法適用刑法第59條酌量減輕其刑之規定，致其人身
    自由遭受過苛侵害之情形，自無司法院釋字第775號解釋之
    適用。爰依刑法第47條第1項規定及司法院釋字第775號解釋
    文，依法加重其刑。
  ㈣按犯刑法第150條第1項之在公共場所聚集實施強暴罪前項之
    罪，而有之情形者，得加重其刑至二分之一：一、意圖供行
    使之用而攜帶兇器或其他危險物品犯之。二、因而致生公眾
    或交通往來之危險，刑法第150條第2項定有明文。是上開得
    加重條件，屬於相對加重條件，並非絕對應加重條件，是以
    ，事實審法院得參酌當時客觀環境、犯罪情節及危險影響程
    度、所扮角色等事項，綜合權衡考量是否有加重其刑之必要
    性。審酌本案起因於被告涂銘峰與被害人許修齊間之借還車
    細故糾紛，被告涂銘峰方夥同被告張永潭、鄒清彥聚集至案
    發地點發生本案毆打肢體衝突，惟雙方衝突時間短暫，亦無
    持續增加人數而難以控制之情；又被告涂銘峰、鄒清彥、張
    永潭固分以徒手、或持球棒毆打被害人許修齊身體或敲損被
    害人許修齊之機車，然未再傷害其他人，且被害人許修齊亦
    未提出告訴，上開被告所生危害未擴及他人等情，堪認前述
    被告所犯情節侵害社會秩序安全，尚無嚴重或擴大現象，本
    院認為尚無予以加重其刑之必要。
  ㈤爰以行為人之責任為基礎，審酌被告涂銘峰、張永潭、鄒清
    彥正值青年，年輕氣盛，被告涂銘峰就本案居於主導地位，
    被告張永潭、鄒清彥係聽從指揮行事之角色，被告涂銘峰僅
    因與被害人許修齊因借還車事宜發生糾紛，先邀約被害人許
    修齊於深夜至上址公園談判，復連繫被告張永潭、由被告張
    永潭告知被告鄒清彥前述紛爭情形並一同前往上址公園，待
    被害人許修齊應邀赴約抵達現場後，上開被告無視於上址公
    園及路口處係公共場所，即分別以徒手或持球棒方式共同毆
    打被害人許修齊成傷、由被告張永潭持球棒敲損被害人許修
    齊之機車，影響人民安寧及危害公共秩序，所為實屬不該；
    惟考量本案衝突時間短暫、所生危害未擴及他人、被害人許
    修齊所受傷勢幸非甚重之情況，及上開被告均坦承犯行，並
    與被害人許修齊達成和解或調解並賠償損失之犯後態度（見
    偵卷第51頁、本院卷第79、80頁），兼衡前揭被告之智識程
    度、生活狀況（見本院卷第70頁）等一切情狀，量處如主文
    所示之刑，並就得易科罰金部分諭知易科罰金之折算標準。
  ㈥查被告涂銘峰前因酒後不能安全駕駛之公共危險案件，經法
    院判處有期徒刑2月確定，於108年11月28日易科罰金執行完
    畢，已如前述，自不符合刑法第74條第1項所定之緩刑要件
    。被告張永潭、鄒清彥均未曾因故意犯罪受有期徒刑以上刑
    之宣告乙節，有臺灣高等法院被告前案紀錄表2份在卷可憑
    （見本院卷第83、85頁）；又被告張永潭、鄒清彥雖已與被
    害人許修齊調解成立，已如前述，惟查，被告張永潭、鄒清
    彥為正值青年之成年人，亦有相當之智識程度，竟於深夜時
    分在公共場所即上址公園及路口處，挾以人數優勢及並以上
    開方式毆打被害人許修齊成傷、毀損被害人許修齊之機車，
    被告張永潭、張永潭之行為實對於被害人許修齊造成相當程
    度之心理陰霾，亦對社會治安及社會秩序安寧產生負面影響
    ；又本院考量被告張永潭、鄒清彥之個人狀況及綜參其他量
    刑因素，分別予以宣告如主文所示之刑，已屬從寬。是本院
    審酌上情，及為使被告張永潭、鄒清彥確實知所警惕，認本
    件尚無暫不執行上開被告刑罰為適當之情事，故均不予宣告
    緩刑，附此敘明。
四、沒收部分
　　查被告鄒清彥於警詢及本院審理時供稱：其駕駛被告涂銘峰
    友人之車輛前往現場，其於本案使用之球棒本來就放置於該
    車內，該球棒並非其所有之物等語（見偵卷第32頁、本院卷
    第58、72頁），被告涂銘峰、張永潭於本院審理時均供稱：
    前開球棒並非其所有之物等語（見本院卷第71頁），足見上
    開球棒雖係供本案犯罪所用之物，惟並非前開被告所有，卷
    內復無其他證據證明該球棒為被告3人所有之物，爰不予宣
    告沒收。
據上論斷，應依刑事訴訟法第273條之1第1項、第299條第1項前
段，刑法第28條、第150條第2項第1款、第1項後段、第47條第1
項、第41條第1項前段，刑法施行法第1條之1第1項，判決如主文
。
本案經檢察官陳建文提起公訴，檢察官林卓儀到庭執行職務。
中　　華　　民　　國　　111 　年　　1 　　月　　12　　日
                  刑事第五庭    法　官  李怡真
以上正本證明與原本無異。
如不服本判決應於收受送達後20日內向本院提出上訴書狀，並應
敘述具體理由；其未敘述上訴之理由者，應於上訴期間屆滿後20
日內向本院補提理由書（均須按他造當事人之人數附繕本）「切
勿逕送上級法院」。
告訴人或被害人如不服判決，應備理由具狀向檢察官請求上訴，
上訴期間之計算，以檢察官收受判決正本之日起算。
　　　　                        書記官  林怡君
中　　華　　民　　國　　111 　年　　1 　　月　　13　　日
附錄本案論罪科刑法條全文：
中華民國刑法第150條
在公共場所或公眾得出入之場所聚集三人以上，施強暴脅迫者，
在場助勢之人，處1年以下有期徒刑、拘役或10萬元以下罰金；
首謀及下手實施者，處6月以上5年以下有期徒刑。
犯前項之罪，而有下列情形之一者，得加重其刑至二分之一：
一、意圖供行使之用而攜帶兇器或其他危險物品犯之。
二、因而致生公眾或交通往來之危險。